臺灣臺南地方法院民事裁定
110年度消債更字第252號
債  務  人  王伯煜  

代  理  人  黃逸豪律師
上列當事人因消費者債務清理事件聲請更生，本院裁定如下：
    主  文
聲請人王伯煜自民國111年4月18日下午5時起開始更生程序，並
命司法事務官進行本件更生程序。
    理  由
一、按債務人不能清償債務或有不能清償之虞者，且無擔保或無
    優先權之本金及利息債務總額未逾新臺幣（下同）1,200萬
    元者，於法院裁定開始清算程序或宣告破產前，得向法院聲
    請更生。債務人對於金融機構負債務者，在聲請更生或清算
    前，應向最大債權金融機構請求協商債務清償方案，或向其
    住、居所地之法院或鄉、鎮、市、區調解委員會聲請債務清
    理之調解。債務人為前項請求或聲請，應以書面為之，並提
    出財產及收入狀況說明書、債權人及債務人清冊，及按債權
    人之人數提出繕本或影本。法院開始更生程序之裁定，應載
    明其年、月、日、時，並即時發生效力。法院裁定開始更生
    程序後，得命司法事務官進行更生程序。消費者債務清理條
    例（下稱消債條例）第3條、第42條第1項、第151條第1、2
    項、第45條第1項、第16條第1項前段分別定有明文。
二、聲請意旨略以：聲請人自民國110年1月8日起自營昆蟲樂園
    寵物用品店，每月收入約20,000元，積欠無擔保或無優先權
    之債務約2,985,600元，前向本院申請債務清理前置調解而
    調解不成立，有不能清償債務之情事，爰依消債條例之規定
    聲請更生等語。
三、經查：
  (一)按本條例所稱消費者，指五年內未從事營業活動或從事小
      規模營業活動之自然人。前項小規模營業指營業額平均每
      月新臺幣200,000元以下者；消債條例第2條第1項、第2項
      定有明文。查聲請人自110年1月8日起自營昆蟲樂園寵物
      用品店，該用品店為獨資商號，資本本額僅50,000元，且
      為免辦理營利事業所得稅結算申報之小規模營利事業，此
      有經濟部商工登記公示資料查詢、財政部南區國稅局臺南
      分局回函可憑（見本院卷第191、199頁）；再參聲請人提
      出之110年6至8月之收支計算表，營業收入依序為121,320
      元、152,910元、120,250元（見本院卷第123至131頁），
      每月平均營業額約為131,493元【計算式：（121,320＋152
      ,910＋120,250）÷3月＝131,493元，元以下四捨五入，下同
      】，應屬營業額平均每月200,000元以下之小規模營業。
      又聲請人前未曾經法院宣告清算程序或宣告破產，亦未曾
      依消費者債務清理條例或破產法之規定而受刑之宣告等情
      ，有本院民事紀錄科查詢表、臺灣高等法院被告前案紀錄
      表在卷足憑（見本院卷第41至43頁），且其前向本院聲請
      債務清理之調解而調解不成立，業經本院依職權調取本院
      110年度南司消債調字第378號調解卷（下稱調解卷）核閱
      無訛，堪認聲請人於提起本件更生聲請前，已踐行前置調
      解程序而調解不成立。又聲請人積欠⑴臺灣銀行股份有限
      公司399,640元（本金399,563元、利息77元）、⑵合迪股
      份有限公司1,555,802元（本金1,525,050元、利息30,752
      元）、⑶裕富數位資融股份有限公司本金62,473元、⑷國民
      年金保險費938元，合計其所積欠之無擔保或無優先權之
      本金及利息債務總額約為2,018,853元，有聲請人之財團
      法人金融聯合徵信中心查詢當事人綜合信用報告回覆書、
      上開債權人之陳報狀在卷可稽（見調解卷第21至26、61至
      68頁、本院卷第103、104、81至95頁），是聲請人無擔保
      及無優先權之本金及利息債務額尚未逾1,200萬元。
  (二)依聲請人所提出之110年6至8月之收支計算表計算，其於
      該段期間每月平均收入為23,176元【計算式：（25,250＋1
      7,268＋27,009）÷3月＝23,176元】；又聲請人未領有勞工
      保險、國民年金保險各項年金給付及社會福利補助，有勞
      動部勞工保險局函、臺南市政府社會局函在卷可按（見本
      院卷第77至79、113頁），爰以上開每月平均收入23,176
      元作為聲請人固定所得之計算基礎。另聲請人名下有存款
      44,241元，及向三商美邦人壽保險股份有限公司投保之保
      單號碼000000000000保險契約、富邦產物保險股份有限公
      司投保之保單號碼2221CH00U05984保險契約，該等保險契
      約如解約，分別可領回解約金12,191元、576元，此外查
      無其他財產收入等情，有全國財產稅總歸戶財產查詢清單
      、108、109綜合所得稅各類所得資料清單、稅務電子閘門
      財產所得調件明細、存摺封面及内頁明細、上開保險公司
      回函在卷可參（見調解卷第27至31頁、本院卷第67至70、
      133至151、181至190頁），故聲請人現有財產之總額應以
      57,008元論計。
  (三)按債務人必要生活費用，以最近一年衛生福利部或直轄市
      政府所公告當地區每人每月最低生活費1.2倍定之。受扶
      養者之必要生活費用，準用第一項規定計算基準數額，並
      依債務人依法應負擔扶養義務之比例認定之。消債條例第
      64條之2第1項定有明文。債務人聲請更生或清算時所提財
      產及收入狀況說明書，其表明每月必要支出之數額，與消
      債條例第64條之2第1項、第2項規定之認定標準相符者，
      毋庸記載原因、種類及提出證明文件，亦為消債條例施行
      細則第21之1條第3項所明定。是以聲請人居住地之臺南市
      111年度每人每月最低生活費14,230元之1.2倍計算，債務
      人每月必要生活費用應以17,076元(計算式：14,230元×l.
      2＝17,076元，元以下四捨五入）為認定基準。是聲請人每
      月之必要支出應為17,076元。
  (四)最大債權金融機構臺灣銀行股份有限公司於前置調解時未
      提供聲請人清償方案，經本院再次函詢是否願提供聲請人
      較為優惠之清償方案後，臺灣銀行僅陳報債權金額到院而
      仍未提供任何清償方案；合迪股份有限公司則陳稱不願提
      供較優惠之清償方案；裕富數位資融股份有限公司陳稱聲
      請人目前仍正常分期繳款中，每期清償金額約為1,565元
      ，此有上開債權人之陳報狀在卷可參（見調解卷第51至68
      、81至95、103至106頁）。而聲請人每月收入為23,175元
      ，扣除其每月必要支出17,076元後，雖有餘額6,100元可
      供運用，然債權人臺灣銀行股份有限公司、合迪股份有限
      公司均未提供或表明不願提供聲請人較優惠之清償方案，
      本院僅能認債權人希望聲請人能一次性清償所欠款項，惟
      聲請人雖有固定收入，然若僅以其債權額計算，聲請人以
      每月可處分金額逐月清償，須花費27年餘始能清償完畢，
      此尚未計入日後衍生之利息。是衡酌聲請人上開收入、財
      產狀況及所負債務金額，足認聲請人確有不能清償債務之
      情事。
四、綜上所述，聲請人僅係一般消費者，有不能清償債務之虞，
    復未經本院裁定開始更生程序或許可和解或宣告破產，又無
    消債條例第6條第3項、第46條各款所定法院應駁回更生聲請
    之事由存在，聲請人聲請更生，應屬有據。
五、末按，法院裁定開始更生或清算程序後，得命司法事務官進
    行更生或清算程序，必要時得選任律師、會計師或其他適當
    之自然人或法人一人為監督人或管理人，消費者債務清理條
    例第16條第1項定有明文。本件既經本院裁定開始更生程序
    ，爰併依前開規定，命司法事務官進行更生程序。　　　
中　　華　　民　　國　　111 　年　　4 　　月　　18　　日
                  民事消債法庭  法　官　張玉萱
以上正本係照原本作成。
本件裁定不得抗告。
本裁定已於民國111年4月18日下午5時整公告。
中　　華　　民　　國　　111 　年　　4 　　月　　18　　日
                              書記官  鄭伊汝